臺灣臺中地方法院民事裁定
111年度事聲字第60號
異  議  人  張嘉翔  
相  對  人  王書莛  
代  理  人  林殷世律師

複代理人    許珮寧律師

上列當事人間請求返還擔保金事件，異議人對本院司法事務官於
民國111年7月13日所為111年度司聲字第1095號裁定聲明異議，
本院裁定如下：
    主    文
異議駁回。
    理    由
一、按當事人對於司法事務官處理事件所為之終局處分，得於處
    分送達後10日之不變期間內，以書狀向司法事務官提出異議
    。而司法事務官認前項異議為無理由者，應送請法院裁定之
    。法院認異議為無理由者，應以裁定駁回之，民事訴訟法第
    240條之4第1項本文、第2項後段及第3項後段亦有明定。查
    本院司法事務官於民國111年7月13日所為111年度司聲字第1
    095號裁定（下稱原裁定）於111年7月15日送達異議人，有
    送達證書附卷可稽（見司聲卷第38頁），異議人於同年7月2
    2日具狀聲明異議（見本院卷第11頁），經司法事務官認其
    異議無理由而送請本院裁定，核與前開規定無違，合先敘明
    。
二、聲明異議意旨略以：異議人前持本院109年度司促字第39080
    號支付命令暨確定證明書為執行名義對相對人為強制執行，
    經本院以110年度司執字第17657號執行在案，嗣相對人提起
    債務人異議之訴，並聲請停止執行，經本院以110年度聲字
    第92號裁定准許供擔保後停止執行，相對人乃依該裁定，以
    本院110年度存字第592號提存新臺幣（下同）130萬元，而
    停止上開強制執行程序。嗣後異議人所據以聲請強制執行之
    上開支付命令確定證明書，經本院以110年度事聲字第86號
    裁定撤銷確定在案，異議人上開強制執行程序亦遭本院以11
    0年度司執字第17657號裁定駁回確定，原裁定即認異議人應
    無何因遲延執行所受之損害，相對人主張供擔保原因業已消
    滅，准許發還相對人之擔保金130萬元。惟本院110年度聲字
    第92號裁定主文記載：「聲請人（即本案相對人）為相對人
    （即本案異議人）供擔保新臺幣130萬元後，本院110年度司
    執字第17657號清償債務事件之強制執行程序，於本院110年
    度訴字第778號債務人異議之訴事件裁判確定，或因和解、
    調解、撤回起訴而終結前，應暫予停止。」，相對人依該裁
    定所提存之擔保金，所擔保者顯係異議人於系爭債務人異議
    之訴之訴訟期間，利用該債權總額所能取得之利息，則系爭
    債務人異議之訴既尚未終結，供擔保之原因尚未消滅，原裁
    定自有違誤。再系爭支付命令於109年12月21日核發，相對
    人於110年3月11日提起債務人異議之訴，請求確認系爭支付
    命令所載債權不存在，如系爭支付命令所載債權，經債務人
    異議之訴確定數額，相對人仍應負擔系爭支付命令送達時起
    至清償日止之利息，故異議人是否受有停止執行期間之利息
    損害，仍須待系爭債務人異議之訴終結方能確定，原裁定未
    審酌上情，即裁定准許返還擔保金，顯有違誤。並聲明：原
    裁定廢棄。
三、按有下列各款情形之一者，法院應依供擔保人之聲請，以裁
    定命返還其提存物或保證書：一、應供擔保之原因消滅者。
    上開規定於其他依法令供訴訟上之擔保者準用之。民事訴訟
    法第104條第1項第1款、第106條定有明文。又按該所謂供擔
    保之原因消滅，係指為擔保受擔保利益人權利而供擔保之必
    要性消滅。法院因必要情形或依聲請定相當並確實之擔保，
    為停止強制執行之裁定者，該擔保係備供執行債權人因停止
    執行所受損害之賠償。是因停止執行而供擔保者，於執行債
    權人確無損害發生，或另已提供賠償之擔保，或其損害已受
    賠償，或供擔保人之本案勝訴確定等情形，即屬供擔保之原
    因消滅（最高法院109年度台聲字第2015號裁定意旨參照）
    。
四、經查：
  ㈠異議人前持本院109年度司促字第39080號支付命令暨確定證
    明書為執行名義對相對人為強制執行，經本院以110年度司
    執字第17657號執行在案，嗣相對人提起債務人異議之訴，
    並聲請停止執行，經本院以110年度聲字第92號裁定准許供
    擔保後停止執行，相對人乃依該裁定，以本院110年度存字
    第592號提存130萬元，而停止上開強制執行程序。嗣後異議
    人所據以聲請強制執行之上開支付命令確定證明書，經本院
    以110年度事聲字第86號裁定撤銷確定在案，異議人上開強
    制執行程序亦遭本院以110年度司執字第17657號裁定駁回確
    定，原裁定即認異議人應無何因遲延執行所受之損害，相對
    人主張供擔保原因業已消滅，准許發還相對人之擔保金130
    萬元等情，經本院調取上開案件卷宗確認無訛，此部分之事
    實首堪認定。
  ㈡又本院110年度聲字第92號裁定以：「聲請人（即本案相對人
    ）為相對人（即本案異議人）供擔保新臺幣130萬元後，本
    院110年度司執字第17657號清償債務事件之強制執行程序，
    於本院110年度訴字第778號債務人異議之訴事件裁判確定，
    或因和解、調解、撤回起訴而終結前，應暫予停止。」，是
    該裁定命相對人供擔保，係為擔保上開執行程序停止執行時
    ，停止執行期間利用該債權總額所能取得之利息，然異議人
    所執以向相對人聲請強制執行之執行名義（即本院109年度
    司促字第39080號支付命令暨確定證明書），業經本院以110
    年度事聲字第86號裁定撤銷確定在案，異議人上開強制執行
    程序亦遭本院以110年度司執字第17657號裁定駁回確定，執
    行名義及執行程序均已經消滅，異議人即不能再以該執行名
    義對相對人聲請強制執行，自無何因遲延執行所受之損害可
    言，此不因上開債務人異議之訴是否終結而受影響，原裁定
    基此准予發還相對人所提存之擔保金130萬元，並無違誤。
    聲明異議意旨以上開理由，指摘原裁定不當，求予廢棄，自
    無理由，應予駁回。
五、據上論結，本件異議為無理由，爰依民事訴訟法第240條之4
    第3項後段，裁定如主文。
中　　華　　民　　國　　111 　年　　9 　　月　　2 　　日
                  民事第五庭      法  官  陳昱翔
以上正本係照原本作成。
如不服本裁定，應於送達後十日內，向本院提出抗告狀並表明抗
告理由，如於本裁定宣示後送達前提起抗告者，應於裁定送達後
十日內補提抗告理由書（須附繕本）。
中　　華　　民　　國　　111 　年　　9 　　月　　2 　　日
                                  書記官  張卉庭